臺灣橋頭地方法院刑事判決　
110年度簡上字第207號
上  訴  人  
即  被  告  秦衡玉


選任辯護人  莊進祥律師
上列上訴人因違反毒品危害防制條例案件，不服本院橋頭簡易庭
中華民國110年9月16日110年度簡字第1187號第一審簡易判決（
起訴案號：110年度撤緩毒偵字第42號、第43號），提起上訴，
本院管轄之第二審合議庭判決如下：
    主  文
上訴駁回。
    事  實
一、秦衡玉前因施用毒品案件，經本院裁定送觀察、勒戒後，因
    認有繼續施用毒品傾向，復經裁定令入戒治處所施以強制戒
    治，於民國106年2月14日停止戒治釋放出所，並經臺灣橋頭
    地方檢察署（下稱橋頭地檢署）檢察官以106年度戒毒偵字
    第7號為不起訴處分確定。詎其猶不知悔改，明知海洛因為
    毒品危害防制條例第2條第2項第1款所定之第一級毒品，不
    得非法持有、施用，竟分別基於施用第一級毒品海洛因之犯
    意，而為下列犯行：
　㈠於106年10月11日7、8時許，在其位於高雄市○○區○○路00巷00
    號住處，以將海洛因摻水置於針筒內注射之方式，施用第一
    級毒品海洛因1次。嗣於106年10月11日17時55分許，警方依
    法對其採尿送驗，檢驗結果呈嗎啡陽性反應，而查悉上情。
　㈡於107年4月11日某時許，在其友人位於高雄市岡山區住處內
    ，以將海洛因摻水置於針筒內注射之方式，施用第一級毒品
    海洛因1次。嗣於107年4月13日9時20分許，警方依法對其採
    尿送驗，檢驗結果呈可待因、嗎啡陽性反應，始查悉上情。
二、而秦衡玉上開施用第一級毒品犯行，經橋頭地檢署檢察官以
    107年度毒偵字第2811號、第2812號為緩起訴處分確定，緩
    起訴期間自108年4月19日起至110年4月18日止，檢察官並依
    刑事訴訟法第253條之2第1項第6款、第8款之規定，命秦衡
    玉於緩起訴期間內應自費至指定之醫療院所，依該醫院之毒
    品病患減害替代療法計畫，按時服用替代毒品美沙酮（METH
    ADONE）至無繼續服用之必要為止，期間最長為1年，並接受
    全程之心理治療；及命秦衡玉應遵守預防再犯所為之必要命
    令，即於緩起訴期間內，定期向橋頭地檢署觀護人及高雄巿
    政府毒品防制局報到並接受輔導，且接受橋頭地檢署觀護人
    不定期驗尿，檢驗結果須呈陰性反應。然秦衡玉於上開緩起
    訴處分期間之109年10月21日9時6分許前往橋頭地檢署採尿
    ，經送檢驗結果為甲基安非他命陽性，檢察官遂認秦衡玉於
    緩起訴履行期間內，違背預防再犯所為之必要命令（採尿須
    呈陰性反應），而依職權撤銷原緩起訴處分。
三、案經高雄市政府警察局岡山分局報告臺灣橋頭地方檢察署檢
    察官偵查起訴。
    理  由
壹、程序部分
　　按被告以外之人於審判外之言詞或書面陳述，除法律有規定
    者外，不得作為證據；被告以外之人於審判外之陳述，雖不
    符前4條之規定，而經當事人於審判程序同意作為證據，法
    院審酌該言詞陳述或書面陳述作成時之情況，認為適當者，
    亦得為證據，刑事訴訟法第159條第1項、第159條之5第1項
    分別定有明文。本判決所引用上訴人即被告秦衡玉（下稱被
    告）以外之人於審判外之陳述，因檢察官、被告及其辯護人
    於本院審判程序中均表示同意有證據能力（見簡上卷第168
    頁），本院審酌前開證據資料作成時之情況，尚無違法不當
    及證明力明顯過低之瑕疵，亦認為以之作為證據應屬適當，
    依刑事訴訟法第159條之5第1項規定，均有證據能力。
貳、實體部分
一、認定犯罪事實所憑之證據及理由
　  訊據被告固坦承有於前開時、地為施用毒品之犯行，惟否認
    有於緩起訴期間內違反緩起訴處分條件，辯稱：我沒有在緩
    起訴期間內施用毒品，我是在採尿前服用醫院所開立之藥物
    ，才檢驗出安非他命、甲基安非他命陽性反應，但我並沒有
    施用甲基安非他命，本案撤銷緩起訴不合法云云。經查：
　㈠被告於事實欄所載之時、地施用第一級毒品海洛因之事實，
    業據被告於原審準備程序及本院審理中坦承不諱（見審訴卷
    第61頁，簡上卷第168至169頁），並有台灣檢驗科技股份有
    限公司高雄濫用藥物實驗室濫用藥物檢驗報告、高雄市政府
    警察局岡山分局尿液採證代碼對照表等件附卷可稽（見警一
    卷第7至8頁，警二卷第7至8頁），是此部分事實，堪以認定
    。
　㈡本案原經橋頭地檢署檢察官以107年度毒偵字第2811號、第28
    12號為緩起訴處分確定，緩起訴期間自108年4月19日起至11
    0年4月18日止，而被告於緩起訴期間內，檢察官並依刑事訴
    訟法第253條之2第1項第6款、第8款之規定，命被告應自費
    至指定之醫療院所，依該醫院之毒品病患減害替代療法計畫
    ，按時服用替代毒品美沙酮（METHADONE）至無繼續服用之
    必要為止，期間最長為1年，並接受全程之心理治療；及命
    被告應遵守預防再犯所為之必要命令，即於緩起訴期間內，
    定期向橋頭地檢署觀護人及高雄巿政府毒品防制局報到並接
    受輔導，且接受橋頭地檢署觀護人不定期驗尿，檢驗結果須
    呈陰性反應。而被告於上開緩起訴處分期間之109年10月21
    日9時6分許前往橋頭地檢署採尿送驗，經送檢驗結果，尿液
    中安非他命檢出濃度為226ng/mL、甲基安非他命檢出濃度為
    589ng/mL，經判定為甲基安非他命陽性，檢察官遂認被告於
    緩起訴履行期間內，違背預防再犯所為之必要命令（採尿須
    呈陰性反應），而依職權撤銷原處分等情，有橋頭地檢署檢
    察官107年度毒偵字第2811號、第2812號緩起訴處分書、橋
    頭地檢署檢察官110年度撤緩字第9號、第10號撤銷緩起訴處
    分書、緩起訴處分命令通知書及附表、橋頭地檢署施用毒品
    犯尿液檢體監管紀錄表、橋頭地檢署驗尿過程監控表、台灣
    檢驗科技股份有限公司高雄濫用藥物實驗室109年11月4日（
    報告編號KH/2020/A0000000）濫用藥物檢驗報告、觀護人之
    簽呈等件在卷可參（見偵一卷第41至43頁，偵三卷第47頁，
    執行卷第7至9頁，觀護二卷第157至160頁，簡上卷第48至49
    頁）。
　㈢而被告矢口否認有於上開緩起訴期間施用甲基安非他命云云
    。惟查，被告於109年10月21日9時6分許前往橋頭地檢署採
    檢之尿液，復經本院函請高雄市立凱旋醫院再為檢驗，經以
    酵素免疫法（EIA）、氣相層析質譜法（GC/MS）、氣相層析
    串聯質譜法（GC/MSMS）等檢驗方法進行檢驗，結果為安非
    他命陰性（濃度為206ng/mL）、甲基安非他命陽性（濃度為
    513ng/mL）等節，有高雄市立凱旋醫院111年2月25日濫用藥
    物尿液檢驗報告附卷可佐（見簡上卷第141頁），是重新檢
    驗之結果核與上開緩起訴期間經台灣檢驗科技股份有限公司
    檢驗之結果相符。依毒品檢驗學上之常規，尿液中含毒品成
    分反應所使用之檢驗方法，對於受檢驗者是否確有施用毒品
    行為之判斷，在檢驗學常規上恆有絕對之影響，其以酵素免
    疫分析或薄層定性分析等方式為初步篩檢者，因具有相當程
    度偽陽性之可能，如另以氣（液）相層析串聯式質譜分析等
    較具公信力之儀器為交叉確認，因出現偽陽性反應之機率極
    低，核足據為對涉嫌人不利之認定，此為邇來我國實務所肯
    認。而被告於109年10月21日9時6分許所排放之尿液檢體，
    經送驗結果確呈甲基安非他命之陽性反應，已如前述，則揆
    諸上開說明，應可排除偽陽性反應產生之可能；且其代謝之
    甲基安非他命閾值經2次檢驗結果均已高於行政院衛生福利
    部公告判定施用甲基安非他命之數值（即甲基安非他命之閾
    值500ng/mL），足認被告確於109年10月21日9時6分許經觀
    護人採尿時起回溯72小時內某時許，有施用第二級毒品甲基
    安非他命1次無訛。
　㈣至被告辯稱其於109年10月21日9時6分許所排放之尿液檢驗結
    果，係受到醫院所開立之藥物所影響云云。本院遂依聲請函
    詢被告於上開緩起訴期間就診所領之藥品，於服用後是否會
    影響被告之尿液檢驗結果，經函覆結果略以：被告於此期間
    之用藥，不會於服用後在尿液檢驗時，驗出安非他命、甲基
    安非他命陽性反應等語，有燕巢靜和醫療社團法人燕巢靜和
    醫院（下稱燕巢靜和醫院）110年11月22日燕靜醫（舜）字
    第11005138號函暨被告門診病歷單、用藥紀錄等資料、宏瑋
    診所回函及被告用藥資料、燕巢靜和醫院110年12月22日燕
    靜醫（舜）字第11005147號函存卷可佐（見簡上卷第87至97
    頁、第111頁），是被告前開所辯，自屬無據。綜上，檢察
    官認被告於上開緩起訴期間內，違背預防再犯所為之必要命
    令（採尿須呈陰性反應），而依職權撤銷原處分，應屬適法
    。
　㈤綜上所述，本案事證明確，被告前揭犯行均堪認定，應依法
    論科。
二、論罪科刑及駁回上訴之理由
　㈠核被告所為，均係犯毒品危害防制條例第10條第1項之施用第
    一級毒品罪（共2罪）。其於各次施用第一級毒品前持有該
    毒品之低度行為，均應為施用之高度行為所吸收，不另論罪
    。被告所犯上開2罪，犯意各別，行為互殊，應予分論併罰
    。
　㈡被告雖於警詢中供稱其所施用之毒品係向友人「吳宗益」取
    得等語（見警一卷第3至4頁，警二卷第3頁），然警方並未
    因被告之供述而查獲其毒品來源，有高雄市政府警察局岡山
    分局110年7月7日高市警岡分偵字第11072322800號函在卷可
    查（見審訴卷第65頁），是本案尚難依毒品危害防制條例第
    17條第1項規定減輕其刑。
　㈢原審認被告所為本案犯行，事證明確，因而適用毒品危害防
    制條例第10條第1項之規定，並審酌被告明知海洛因屬毒品
    危害防制條例所定之第一級毒品，竟無視政府宣導並嚴格查
    緝之禁毒政策，仍為本案施用毒品犯行，而施用毒品雖係自
    戕行為，惟考量毒品除對施用者個人直接造成身心健康之危
    害外，同時降低施用者在社會經濟上之生產力，造成家庭功
    能失調，對國家之影響非輕，為期使被告經此教訓，能徹底
    覺悟、遠離毒品，兼衡其領有重度身心障礙證明、貧寒之家
    庭經濟狀況、高職肄業之智識程度等情；本院另審酌被告於
    本院審理中爭執檢察官撤銷緩起訴處分之適法性，業如前述
    ，並補充陳述其現與配偶同住（見簡上卷169頁）等一切情
    狀，認原審分別量處被告有期徒刑6月，並諭知以新臺幣1,0
    00元折算1日之易科罰金折算標準，且合併定應執行有期徒
    刑7月，諭知相同之易科罰金折算標準，經核原判決認事用
    法，核無不合，量刑亦屬允當，應予維持。被告上訴理由猶
    執前詞否認於上開緩起訴期間施用第二級毒品甲基安非他命
    ，指摘原判決不當，並請求本院如仍認定有罪，請從輕量刑
    云云，均無理由，應予駁回。
　㈣至辯護人為被告辯護稱：被告現因患有頭暈及目眩、泌尿道
    感染症、貧血、發燒、肝硬化、慢性腎臟疾病等症狀，需就
    醫接受治療，且資力薄弱無力繳交原審所判決得易科罰金之
    金額，倘被告入監服刑恐致上述症狀更加嚴重，請法院給予
    緩刑之諭知等語。惟本院審酌被告自72年間迄今，已多次因
    涉犯毒品案件經法院論罪科刑，有臺灣高等法院被告前案紀
    錄表在卷可參（見簡上卷第177至187頁），且本案被告係於
    上開緩起訴期間內，再因施用毒品而經檢察官撤銷緩起訴處
    分，是為使被告確實記取教訓並達成預防犯罪之效，仍有對
    其執行上開宣告刑之必要，是尚難認其所受之宣告刑有暫不
    執行為適當之情形，辯護人請求併為緩刑之諭知，即無理由
    ，併此敘明。
據上論斷，應依刑事訴訟法第455條之1第1項、第3項、第368 條
，判決如主文。
本案經檢察官陳俊宏提起公訴，被告上訴後，由檢察官林世勛到
庭執行職務。
中　　華　　民　　國　　111 　年　　5 　　月　　6 　　日
                  刑事第二庭  審判長法　官  黃右萱
　　　　　　　　　                  法  官  楊凱婷
　　　　　　　　　                  法  官  李怡靜
以上正本證明與原本無異。
不得上訴。
中　　華　　民　　國　　111 　年　　5 　　月　　6 　　日
                                    書記官  楊芷心

附錄本案論罪科刑法條：
毒品危害防制條例第10條
施用第一級毒品者，處六月以上五年以下有期徒刑。
施用第二級毒品者，處三年以下有期徒刑。